臺灣臺東地方法院刑事判決
110年度易字第137號
公  訴  人  臺灣臺東地方檢察署檢察官
被      告  曾松賢


上列被告因業務侵占案件，經檢察官提起公訴（110年度偵字第4
9號），本院被告於本院準備程序中就被訴之事實為有罪之陳述
，經合議庭裁定改由受命法官獨任依簡式審判程序審理，並判決
如下：
    主  文
曾松賢犯業務侵占罪，處有期徒刑壹年伍月。未扣案之犯罪所得
新臺幣壹佰零貳萬玖仟陸佰貳拾壹元沒收，於全部或一部不能沒
收或不宜執行沒收時，追徵其價額。
    事實及理由
一、本件被告所犯為死刑、無期徒刑或最輕本刑為3年以上有期
    徒刑以外之罪，其於準備程序中就被訴事實為有罪陳述，經
    本院告知簡式審判程序之旨，並聽取公訴人、被告之意見後
    ，依刑事訴訟法第273條之1第1項規定，裁定改依簡式審判
    程序審理。
二、本件犯罪事實及證據，除附表部分以本判決按時序所整理之
    附表為準外，其餘均引用如附件檢察官起訴書之記載(按：
    故此不贅附起訴書之附表)，並補充如下：
(一)犯罪事實欄一第4列之「犯意」，補充為「單一犯意」。
(二)增列證據：　　
  1.被告曾松賢於本院民國110年8月10日準備程序、同年9月14
    日簡式審判程序中所為之自白為證據（見本院卷第53、95頁
    ）。
　2.告訴代理人李昆桓於本院110年8月10日準備程序、同年9月1
    4日簡式審判程序中所為之證述(見本院卷第53、54、98頁)
    。
二、論罪科刑：
(一)核被告所為，係犯刑法第336條第2項之業務侵占罪。
(二)被告自109年8月1日至同年10月17日止，密集於收取貨款後
    未將全部貨款繳回商號，反而部分貨款侵占入己之業務侵占
    行為，乃於密接之時間、地點實行，侵害同一法益，且各行
    為之獨立性甚為薄弱，依一般社會健全概念，在時間差距上
    ，難以強行分開，故其主觀上應係基於單一之業務侵占犯意
    接續為之。在刑法評價上，以視為數個舉動之接續施行，合
    為包括之一行為予以評價，較為合理，從而應屬接續犯，論
    以裁判上一罪。
(三)爰審酌被告不思以正當管道獲取所需財物，罔顧告訴人之信
    任，恣意侵占業務上所收取而持有之貨款，法治觀念顯然薄
    弱，所為應予非難。復考量被告犯罪之動機、目的(被告陳
    稱係因朋友向地下錢莊借錢後跑路，伊為保證人，為了幫忙
    還債，然告訴代理人李昆桓審理中表示未曾聽聞此情)、犯
    罪之手段、犯罪所生之危害(例如被告侵占之金額等)、犯後
    坦承犯行之態度，但尚未與告訴人達成和解或調解，迄今僅
    償還新臺幣(下同)1萬元，告訴代理人表示希望從重量刑(本
    院卷第98頁)，兼衡被告於審判中自陳國中肄業之教育程度
    ，現從事工地粗工工作，月薪約2萬5,000元，須扶養父母(
    父親開過刀無法搬重物，母親則有椎間盤突出)及2名還在就
    讀高中的弟弟之生活狀況等一切情狀，以被告責任為基礎，
    本於罪刑相當之比例原則，量處如主文所示之刑。
三、沒收：
　　按犯罪所得，屬於犯罪行為人者，沒收之；但有特別規定者
    ，依其規定；前2項之沒收，於全部或一部不能沒收或不宜
    執行沒收時，追徵其價額；犯罪所得已實際合法發還被害人
    者，不予宣告沒收或追徵，刑法第38條之1第1項、第3項、
    第5項分別定有明文。查被告實行本案業務侵占犯行所獲之
    金錢103萬9,621元，核屬本案之犯罪所得。再被告已償還1
    萬元與告訴人即被害人，前已敘明，依刑法第38條之1第5項
    規定，該筆已返還之金錢自不予宣告沒收及追徵。是本案應
    依刑法第38條之1第1項、第3項規定，就未扣案之所餘犯罪
    所得102萬9,621元宣告沒收及追徵。
據上論斷，應依刑事訴訟法第273條之1第1項、第299條第1項前
段、第310條之2、第454條第2項，刑法第336條第2項、第38條之
1第1項、第3項，刑法施行法第1條之1第1項，判決如主文。
本案經檢察官謝慧中提起公訴，檢察官於盼盼、林靖蓉到庭執行
職務。
中　　華　　民　　國　　110 　年　　 9　　月　　28　　日
                  刑事第三庭法  官  陳昱維
以上正本證明與原本無異。
如不服本判決應於收受送達後20日內向本院提出上訴書狀，並應
敘述具體理由；其未敘述上訴理由者，應於上訴期間屆滿後20日
內向本院補提理由書（均須按他造當事人之人數附繕本）。「切
勿逕送上級法院」。告訴人或被害人對於本判決如有不服，請書
具不服之理由狀，請求檢察官上訴者，其上訴期間之計算係以檢
察官收受判決正本之日期為準。
                            書記官  戴嘉宏
中　　華　　民　　國　　110 　年　　9 　　月　　28　　日
附錄本案論罪科刑法條：　　
中華民國刑法第336條
對於公務上或因公益所持有之物，犯前條第1項之罪者，處1年以
上7年以下有期徒刑，得併科15萬元以下罰金。
對於業務上所持有之物，犯前條第1項之罪者，處6月以上5年以
下有期徒刑，得併科9萬元以下罰金。
前二項之未遂犯罰之。
附件
臺灣臺東地方檢察署檢察官起訴書
                                       110年度偵字第49號
　　被　　　告　曾松賢　男　22歲（民國00年0月00日生）
　　　　　　　　　　　　住臺東縣○○鎮○○路000號
　　　　　　　　　　　　國民身分證統一編號：Z000000000號
上列被告因侵占案件，已經偵查終結，認應提起公訴，茲將犯罪
事實及證據並所犯法條分敘如下：
　　　　犯罪事實
一、曾松賢係址設臺東縣○○市○○路00號温美嬌所設立商號「建昱
    行」之員工，負責開車載送貨物，並向客戶收取貨款繳回公
    司，為從事業務之人。曾松賢為清償私債，竟意圖為自己不
    法之所有，基於業務侵占之犯意，接續於如附表所示時間，
    利用向客戶收取貨款之機會，將其業務上持有，如附表所示
    之貨款予以侵占入己，總額達新臺幣（下同）103萬9,621元
    。嗣為建昱行之合夥人兼總經理李昆桓發現後，受負責人温
    美嬌委任報警處理，始查悉上情。
二、案經温美嬌訴由臺東縣警察局臺東分局報告偵辦。
　　　　證據並所犯法條
一、證據清單及待證事實：
編號 證據名稱 待證事實 1 被告曾松賢於警詢及偵查中之自白 坦承全部犯罪事實。 2 證人李昆桓於警詢及偵查中之證述 證明被告侵占貨款之事實。 3 證人陳雅芬於警詢時之證述 證明被告侵占貨款之事實。 4 建昱行之帳單、日報表影本各1份 證明被告侵占貨款103萬9,621元之事實。 5 被告之LINE對話紀錄、被告書立之字據各1份 被告以書面自承有業務侵占之事實。 
二、核被告所為，係犯刑法第336條第2項業務侵占罪嫌。被告所
    為多次業務侵占犯行，均係基於業務上之持有關係，於密接
    時地易持有為所有，且侵害法益同一，顯係出於反覆持續業
    務侵占之單一決意為之，各舉動之獨立性極為薄弱，請論以
    接續犯之包括一罪。至被告上開侵占所得103萬9,621元，屬
    被告犯罪所得，請依刑法第38條之1第1項、第3項規定宣告
    沒收，且於全部或一部不能沒收或不宜執行沒收時，追徵其
    價額。
三、依刑事訴訟法第251條第1項提起公訴。
　　此　致
臺灣臺東地方法院
中　　華　　民　　國　 110　　年　　4 　　月　　27　　日
                               檢  察  官    謝慧中
本件證明與原本無異
中　　華　　民　　國　 110　　年　　5 　　月　　10　　日
                               書  記  官    廖承志
附表
編號 收取貨款日期 付款客戶名稱 貨款金額(新臺幣) 1 109年8月1日 198美式炸雞 2,960元 2 109年8月2日 198美式炸雞 5,380元 3 109年8月3日 吳記振新烤鴨店 2,760元 4 109年8月4日 全國排骨便當店 6,600元 5 109年8月4日 全國排骨便當店 6,600元 6 109年8月5日 吳記振新烤鴨店 2,000元 7 109年8月5日 關山便當 1萬6,571元 8 109年8月7日 吳記振新烤鴨店 6,140元 9 109年8月7日 關山便當 2萬3,234元 10 109年8月7日 金財神烤鴨店 5,520元 11 109年8月10日 198美式炸雞 2,200元 12 109年8月11日 198美式炸雞 7,280元 13 109年8月11日 鼎崙牛肉麵 4萬8,693元 14 109年8月11日 峯仔烤鴨店 1萬1,971元 15 109年8月11日 全國排骨便當店 6,750元 16 109年8月11日 全國排骨便當店 6,750元 17 109年8月13日 198美式炸雞 2,740元 18 109年8月13日 全國排骨便當店 4,500元 19 109年8月14日 198美式炸雞 3,280元 20 109年8月15日 198美式炸雞 3,280元 21 109年8月15日 峯仔烤鴨店 1萬2,051元 22 109年8月17日 吳記振新烤鴨店 2,000元 23 109年8月18日 鼎崙牛肉麵 4萬6,755元 24 109年8月18日 全國排骨便當店 6,750元 25 109年8月18日 全國排骨便當店 7,120元 26 109年8月19日 吳記振新烤鴨店 6,140元 27 109年8月19日 金財神烤鴨店 5,520元 28 109年8月19日 源昌便當店 1萬4,550元 29 109年8月20日 198美式炸雞 6,020元 30 109年8月20日 198美式炸雞 3,820元 31 109年8月20日 全國排骨便當店 4,500元 32 109年8月22日 鼎崙牛肉麵 2萬3,741元 33 109年8月24日 峯仔烤鴨店 1萬1,641元 34 109年8月24日 全國排骨便當店 6,750元 35 109年8月24日 全國排骨便當店 2,250元 36 109年8月25日 關山便當 1萬5,464元 37 109年8月25日 源昌便當店 1萬3,830元 38 109年8月27日 鼎崙牛肉麵 5萬3,350元 39 109年8月28日 198美式炸雞 3,280元 40 109年8月28日 全國排骨便當店 2,250元 41 109年8月28日 全國排骨便當店 4,500元 42 109年8月29日 198美式炸雞 4,540元 43 109年8月29日 峯仔烤鴨店 1萬1,733元 44 109年8月30日 198美式炸雞 3,090元 45 109年8月31日 198美式炸雞 3,280元 46 109年8月31日 全國排骨便當店 4,500元 47 109年8月31日 全國排骨便當店 4,500元 48 109年9月1日 198美式炸雞 2,910元 49 109年9月4日 吳記振新烤鴨店 6,140元 50 109年9月6日 198美式炸雞 4,540元 51 109年9月7日 關山便當 6,180元 52 109年9月7日 源昌便當店 8,050元 53 109年9月8日 全國排骨便當店 6,750元 54 109年9月9日 吳記振新烤鴨店 4,760元 55 109年9月9日 金財神烤鴨店 5,520元 56 109年9月10日 關山便當 9,016元 57 109年9月10日 198美式炸雞 1,260元 58 109年9月10日 源昌便當店 6,000元 59 109年9月10日 峯仔烤鴨店 1萬1,940元 60 109年9月12日 峯仔烤鴨店 1萬1,756元 61 109年9月14日 198美式炸雞 2,200元 62 109年9月15日 鼎崙牛肉麵 4萬4,680元 63 109年9月15日 全國排骨便當店 6,750元 64 109年9月15日 全國排骨便當店 6,750元 65 109年9月17日 198美式炸雞 3,090元 66 109年9月17日 峯仔烤鴨店 1萬1,618元 67 109年9月18日 198美式炸雞 2,910元 68 109年9月19日 198美式炸雞 3,850元 69 109年9月20日 198美式炸雞 3,820元 70 109年9月20日 金財神烤鴨店 1萬1,040元 71 109年9月22日 峯仔烤鴨店 1萬1,840元 72 109年9月22日 全國排骨便當店 6,750元 73 109年9月22日 全國排骨便當店 6,750元 74 109年9月23日 吳記振新烤鴨店 7,329元 75 109年9月23日 萱軒牛肉麵 3,206元 76 109年9月23日 金財神烤鴨店 5,520元 77 109年9月23日 源昌便當店 4,000元 78 109年9月24日 198美式炸雞 2,350元 79 109年9月24日 鼎崙牛肉麵 3萬3,760元 80 109年9月24日 全國排骨便當店 4,100元 81 109年9月25日 峯仔烤鴨店 1萬1,978元 82 109年9月26日 吳記振新烤鴨店 4,560元 83 109年9月26日 萱軒牛肉麵 1,616元 84 109年9月27日 198美式炸雞 4,050元 85 109年9月28日 金財神烤鴨店 5,520元 86 109年9月29日 源昌便當店 4,560元 87 109年9月30日 峯仔烤鴨店 1萬1,943元 88 109年10月1日 關山便當 7,389元 89 109年10月1日 源昌便當店 8,695元 90 109年10月2日 吳記振新烤鴨店 5,940元 91 109年10月2日 關山便當 7,169元 92 109年10月2日 金財神烤鴨店 5,520元 93 109年10月2日 源昌便當店 6,280元 94 109年10月3日 鼎崙牛肉麵 2萬7,600元 95 109年10月3日 源昌便當店 9,080元 96 109年10月3日 峯仔烤鴨店 1萬1,740元 97 109年10月5日 吳記振新烤鴨店 7,120元 98 109年10月6日 峯仔烤鴨店 1萬1,625元 99 109年10月6日 全國排骨便當店 5,800元 100 109年10月6日 全國排骨便當店 5,550元 101 109年10月8日 鼎崙牛肉麵 3萬1,740元 102 109年10月9日 峯仔烤鴨店 1萬0,195元 103 109年10月9日 全國排骨便當店 3,400元 104 109年10月10日 鼎崙牛肉麵 2萬4,282元 105 109年10月12日 關山便當 7,161元 106 109年10月12日 萱軒牛肉麵 3,233元 107 109年10月12日 源昌便當店 4,510元 108 109年10月12日 全國排骨便當店 3,400元 109 109年10月12日 全國排骨便當店 1,700元 110 109年10月13日 全國排骨便當店 5,100元 111 109年10月13日 全國排骨便當店 5,100元 112 109年10月14日 吳記振新烤鴨店 4,360元 113 109年10月14日 源昌便當店 3,400元 114 109年10月15日 全國排骨便當店 5,100元 115 109年10月16日 吳記振新烤鴨店 4,740元 116 109年10月16日 關山便當 8,736元 117 109年10月16日 金財神烤鴨店 1萬1,040元 118 109年10月16日 源昌便當店 3,900元 119 109年10月17日 源昌便當店 8,520元 合計  新臺幣103萬9,621元